【裁判字號】    97,上易,781
【裁判日期】    970507
【裁判案由】    詐欺
【裁判全文】
臺灣高等法院刑事判決                 97年度上易字第781號
上  訴  人  臺灣基隆地方法院檢察署檢察官
被      告  甲○○
上列上訴人因詐欺案件，不服臺灣基隆地方法院97年度易字第45
號，中華民國96年12月31日第一審判決（起訴案號：臺灣基隆地
方法院檢察署96年度偵字第5782號），提起上訴，本院判決如下
：
    主  文
上訴駁回。
    事  實
一、甲○○自報端偶然獲悉可利用帳戶換取金錢，雖預見提供自
    己之帳戶予他人使用，極可能用於詐欺取財等不法犯罪，然
    因需款孔急，遂在幫助詐欺仍不違反本意之情況下，依自稱
    「陳先生」之真實姓名不詳成年男子指示，於民國（下同）
    96 年3月下旬至4月間某日，在基隆市火車站旁之便利商店
    ，將先前在永豐商業銀行廟口分行所開立帳戶（帳號000000
    00000000 000號）之存摺、提款卡、密碼，連同先前在上海
    商業銀行及華南銀行開立帳戶之存摺、提款卡與密碼，一併
    交付自稱「陳先生」之，「陳先生」並允諾將付給甲○○新
    臺幣（下同）30000元之報酬。不詳之人於取得上開帳戶資
    料後，利用上開帳戶從事詐欺行為，先利用女子在網路聊天
    室引誘取得乙○○之電話號碼，進而於同年9月20日0時15分
    許，以電話聯絡乙○○佯稱乙○○破壞幫派規矩，必須匯款
    消災，致乙○○誤信為真而陷於錯誤，依指示自郵局帳戶分
    別將10000元及20000元匯入甲○○之永豐商業銀行帳戶中。
二、案經乙○○訴由南投縣警察局竹山分局報告偵辦。
    理  由
一、上開事實，業據被告甲○○供認不諱，核與告訴人乙○○在
    警詢時指訴遭詐騙之內容相符；且有被告於永豐商業銀行廟
    口分行之開戶資料與往來明細資料及告訴人提供之中華郵政
    公司自動櫃員機儲戶交易明細表附卷可稽。被告雖辯稱：「
    我有把存摺等賣給陳先生，但沒有拿到三萬元，陳先生告訴
    我這沒有犯法，只是幫他轉帳而已。」云云，要係事後避就
    之詞，不足採信，是被告之犯行堪予認定，應予依法論科。
二、核被告所為，係幫助犯刑法第339條第1項之意圖為自己不法
    之所有，以詐術使人將本人之物交付之罪。被告幫助他人犯
    前開罪名，應依刑法第30條第2項之規定，按正犯之刑減輕
    之。
三、復按犯罪在中華民國96年4月24日以前者，除本條例另有規
    定外，依下列規定減刑：一死刑減為無期徒刑；二無期徒刑
    減為有期徒刑20年；三有期徒刑、拘役或罰金，減其刑期或
    金額二分之一。依本條例應減刑之罪，未經判決確定者，於
    裁判時，減其宣告刑。依前項規定裁判時，應於判決主文同
    時諭知其宣告刑及減得之刑，96年7月16日施行之中華民國
    96年罪犯減刑條例第2條第1項、第7條固有明文。惟本案被
    告雖於96年3、4月間出售帳戶予他人，然係於96年9月20日
    犯幫助詐欺取財罪（幫助犯係從屬於正犯而成立，以正犯已
    經犯罪為要件，故幫助犯並非其幫助行為一經完成，即成立
    犯罪，必其幫助行為或其影響力持續至正犯實施犯罪始行成
    立），依法不得適用前揭條例減刑，附此敘明。
四、原審援引刑法第339條第1項、第30條、第41條第1項前段，
    刑法施行法第1條之1等規定，審酌被告時值壯年，不思以正
    當管道獲取金錢，其提供帳戶供詐騙行為人獲取犯罪所得之
    行為雖無足取，且嚴重影響社會秩序，然其係因一時失慮始
    有上開犯行，惡性尚非重大，併其犯後終能坦承罪行之態度
    等一切情狀，量處拘役肆拾日，如易科罰金，以新臺幣壹仟
    元折算壹日，經核其認事用法均無不合，量刑亦稱妥適。本
    件公訴人之上訴意旨以：「 被告雖坦承犯行，然所犯詐欺
    罪係最重本刑5年以下有期徒刑之罪，原審僅對其判處拘役
    40日，顯然量刑過輕，且被告亦未與告訴人達成和解，或
    賠償告訴人損失，即獲拘役之寬典，尚不足以收儆惕之效，
    自難認原判決妥適」為由，指摘原判決不當，經核難認為有
    理由，應予駁回。
據上論斷，應依刑事訴訟法第368條，判決如主文。
本案經檢察官劉靜婉到庭執行職務。
中    華    民    國    97    年    5     月    7     日
                  刑事第十六庭審判長法  官  溫耀源
                                    法  官  王敏慧
                                    法  官  許增男
以上正本證明與原本無異。
不得上訴。
                                    書記官  葉金發
中    華    民    國    97    年    5     月    7     日
附錄：本案論罪科刑法條全文
刑法第339 條第1 項
意圖為自己或第三人不法之所有，以詐術使人將本人或第三人之
物交付者，處5 年以下有期徒刑、拘役或科或併科1 千元以下罰
金。


司法院資訊處製作；財團法人民間司法改革基金會備份。
